臺灣苗栗地方法院民事簡易判決  
111年度苗簡字第471號
原      告  康自豪  
被      告  陳煥文  
上列當事人間請求履行契約事件，本院於民國111年8月30日言詞
辯論終結，判決如下：
    主  文
被告應於原告給付新臺幣145,000元之同時，將苗栗縣○○市○○段
  000地號土地、德義段873、1005、1007地號土地，應有部分各
  60分之1移轉登記予原告所指定之風詩鈞（民國00年0月0日生
  、身分證統一編號：Z000000000號）。
訴訟費用由被告負擔。
    事實及理由
壹、程序部分
    按不變更訴訟標的，而補充或更正事實上或法律上之陳述者
    ，非為訴之變更或追加（民事訴訟法第256條）。原告起訴
    聲明：依合約規定，被告配合履行買賣契約，原告願支付買
    賣尾款支票新臺幣（下同）145,000元，不得逕行至地政事
    務所主張買賣無效（本院卷第15頁），然因聲明不明確，經
    本院闡明後，原告即更正訴之聲明如主文第1項所示（本院
    卷第369頁），核屬更正其事實、法律上陳述，非屬訴之變
    更或追加，先予敘明。
貳、實體方面
一、原告主張：兩造於民國110年11月3日簽署公設地買賣契約書
    （下稱系爭契約），由原告以價金29萬元向被告購買苗栗縣
    ○○市○○段000地號、德義段873、1005、1007地號土地應有部
    分各60分之1（下稱系爭土地），原告並於同年10月26日、
    同年11月3日分別給付訂金10萬元、第一期款45,000元。惟
    其後原告依約辦理系爭土地移轉登記時，經被告異議而遭地
    政機關駁回申請，爰依系爭契約第3、4條約定，請求被告於
    原告給付第二期款145,000元之同時，將系爭土地移轉登記
    予原告指定之第三人風詩鈞等語。並聲明：如主文第1項所
    示。
二、被告則以：依系爭契約原告應於移轉登記系爭土地同時付清
    價金，然原告於尚未給付尾款19萬元時，騙取被告土地所有
    權狀及印鑑證明後，於110年10月27日偷赴地政機關辦理移
    轉登記，且原告趁機索取買賣價金百分之19之服務費，超過
    公定服務費之百分之6，故原告於本件買賣涉有欺罔、違反
    誠信原則，經被告於110年12月20日發函撤銷系爭契約，原
    告依系爭契約請求被告移轉登記系爭土地，即屬無據等語，
    資為抗辯。並聲明：原告之訴駁回。
三、兩造協議簡化爭點如下（本院卷第370至372頁）：
  ㈠不爭執事項
  ⒈被告為系爭土地所有權人，應有部分均為1/60（本院卷第35
    至41頁、第159、171、179、191頁），系爭土地土地使用分
    區經都市○○○○○○○設○○地○○○○段000地號土地為道路用地外，
    其餘均為公園用地）（本院卷第22頁）。
　⒉兩造有於110年11月3日簽立系爭契約，由原告向被告購買系
    爭土地，買賣總價款為29萬元整，系爭契約第3條約定：「
    第一期（簽約用印款）145,000元整（含訂金10萬元整），
    本約成立時甲方（即原告）給付乙方（即被告）。同時乙方
    交出移轉登記所需全部證件（土地所有權狀正本、身分證影
    本、印鑑證明影本等）並用印三日內申報增值稅。第二期（
    完稅尾款）145,000元整，甲方應於土地增值稅單核發後交
    付第二款項之即期支票，乙方同時交付印鑑證明正本。乙方
    於稅單核發及完全交付過戶文件後，甲方開立第三期即尾款
    之支票予以乙方。若甲乙雙方有特別約定其他支付要件，要
    件內容註明於本契約第10條特約事項。」；第4條約定登記
    權利名義人得由原告指定，被告絕無異議（本院卷第209至2
    15頁）。
  ⒊原告於110年10月26日、110年11月3日分別簽發支票10萬元、
    45,000元交付被告清償第一期簽約用印款（本院卷第23至24
    頁）；而被告有交付系爭土地所有權狀、印鑑證明予原告（
    本院卷第221至229頁）。
  ⒋被告於110年12月30日以存證信函（士林後港郵局存證號碼00
    0355）向原告表示：原告本件買賣行為涉有欺罔、違反誠信
    原則，爰撤銷系爭契約等語，原告有於111年1月3日收受該
    存證信函（本院卷第129至135頁）；被告另於111年1月17日
    以存證信函（士林後港郵局存證號碼000033）向原告表示：
    被告已於前次存證信函表明撤銷系爭契約等語，原告有於11
    1年1月19日收受該存證信函（本院卷第137至143 頁）。
　⒌被告有於110年11月3日提領現金6萬元（本院卷第147至149 
    頁）。
  ⒍系爭土地所有權無限制登記（本院卷第155頁），亦無土地法
    第79條之1、土地登記規則第141條之限制登記（本院卷第34
    3頁）；而原告曾於110年11月16日代理風詩鈞向苗栗縣竹南
    地政事務所（下稱竹南地政）跨所申辦系爭土地之所有權移
    轉登記（權利人風詩鈞、義務人陳煥文），並檢附系爭契約
    影本1份、土地所有權狀8份、土地增值稅繳（免）稅證明4
    份、身分證影本3份、印鑑證明1份、地價稅繳款單影本，惟
    經被告於同年月15日向苗栗縣頭份地政事務所（下稱頭份地
    政）提出書面異議，經頭份地政以110年11月16日頭地一字
    第1100006656號函知竹南地政，竹南地政即以權利關係人間
    對登記之法律關係已有爭執為由，於同年11月17日依土地登
    記規則第57條第1項第3款駁回原告申請（本院卷第231 頁、
    第343至359頁）。
  ㈡爭執事項
    被告以受欺罔、違反誠信原則為由撤銷系爭契約，有無理由
    ？原告依系爭契約第3、4條約定，請求被告於原告交付買賣
    尾款145,000元後，應將系爭土地移轉登記予原告所指定第
    三人風詩鈞，有無理由？
四、本院之判斷：
  ㈠按稱買賣者，謂當事人約定一方移轉財產權於他方，他方支
    付價金之契約（民法第345條第1項），而因契約互負債務者
    ，於他方當事人未為對待給付前，得拒絕自己之給付。但自
    己有先為給付之義務者，不在此限（同法第264條第1項）。
　㈡經查：　
　⒈依不爭執事項⒈、⒉、⒊，兩造業就買賣被告所有系爭土地達成
    合意，原告並依約給付原告第一期款145,000元，並經被告
    交付系爭土地所有權狀，而系爭契約第3條約定原告應於土
    地增值稅單核發後交付第二期款145,000元予被告，被告同
    時交付印鑑證明正本，又系爭契約第4條約定被告應於原告
    支付第一期款同時，備齊登記有關文件（土地所有權狀正本
    、身分證影本、印鑑證明影本等）並蓋妥印鑑章交予原告指
    定之地政士，辦理增值稅及產權移轉登記手續（本院卷第21
    0頁），足認兩造係約定原告履行給付第一期款義務後，由
    被告交付土地所有權狀正本、身分證影本、印鑑證明影本等
    ，供原告辦理移轉登記系爭土地事宜，惟原告應於辦理移轉
    登記所需之土地增值稅單核發後，即給付第二期款予被告，
    故原告給付第二期款與被告履行移轉登記義務間，實具有應
    同時履行之關係無疑。從而系爭土地土地增值稅免稅證明書
    業於110年11月15日核發（本院卷第235至249頁），且依不
    爭執事項⒉，系爭契約第4條約定原告得指定系爭土地之登記
    權利名義人，故原告於給付第二期款予被告後，即得將請求
    被告將系爭土地移轉登記予原告或其指定之第三人，然依不
    爭執事項⒍，原告前次辦理系爭土地移轉登記時經被告異議
    而未能辦理所有權移轉登記，原告即得依系爭契約第3、4條
    約定，請求被告於原告交付買賣尾款145,000元同時，將系
    爭土地移轉登記予原告或其指定之第三人。
　⒉被告雖抗辯如上，然依不爭執事項⒍，原告係於110年11月16
    日方至竹南地政辦理系爭土地移轉登記，礙無被告所辯騙取
    被告土地所有權狀及印鑑證明後，於110年10月27日偷赴地
    政機關辦理移轉登記之情事；又被告既自承係將服務費交付
    予原告代理人黃靖琪等語（本院卷第370頁），原告則表示
    黃靖琪為其仲介，開發系爭土地後協助銷售予其，黃靖琪並
    未將服務費交給其等語（本院卷第370頁），且依被告提出
    並主張為黃靖琪傳送之訊息內容，黃靖琪亦表明係被告將差
    價無條件給黃靖琪當提領之服務費等語（本院卷第125、145
    頁），足認被告係將該筆服務費給付予買賣系爭土地之仲介
    黃靖琪，尚非原告所收取，從而難認原告有何欺罔或違反誠
    信原則之情事，況被告所辯該等情事，均屬系爭契約成立後
    所發生，亦無從影響系爭契約之效力。故依不爭執事項⒋，
    被告雖以存證信函向原告為撤銷系爭契約之意思表示，然因
    被告未能證明撤銷之原因事實存在，該撤銷行為難認合法，
    系爭契約仍有效存續，被告所辯即無可採。
　⒊綜上，系爭契約既仍有效成立，故原告依系爭契約第3、4條
    約定，請求被告於原告交付買賣尾款145,000元同時，將系
    爭土地移轉登記予原告指定之第三人風詩鈞，即屬有據，應
    予准許。　
五、本件事證已臻明確，兩造其餘攻擊防禦方法，經本院審酌後
    核於本判決結果不生影響，爰不逐一論述，併此敘明。
六、訴訟費用負擔之依據：民事訴訟法第78條。
中　　華　　民　　國　　111 　年　　9 　　月　　7 　　日
                  苗栗簡易庭  法  官  劉奕榔
以上正本係照原本作成。
如對本判決上訴，須於判決送達後20日內向本院提出上訴狀（須
附繕本）。如委任律師提起上訴者，應一併繳納上訴審裁判費。
中　　華　　民　　國　　111 　年　　9 　　月　　7 　　日
                              書記官　郭娜羽